臺灣高等法院刑事裁定
110年度毒抗字第714號
抗  告  人  臺灣新竹地方檢察署檢察官
抗  告  人
（即被告）  陳雅雯


                （另案於法務部○○○○○○○○○執行中）
上列抗告人等因被告毒品危害防制條例案件，不服臺灣新竹地方
法院110年度毒聲字第185號，中華民國110年3月24日裁定（聲請
案號：110年度毒偵字第887號、110年度聲戒字第23號），提起
抗告，本院裁定如下：
    主  文
原裁定撤銷。
檢察官之聲請駁回。
    理  由
一、原裁定意旨略以：抗告人即被告陳雅雯前因施用第二級毒品
    案件，經原審以109年度毒聲字第269號裁定送勒戒處所觀察
    、勒戒後，認有繼續施用毒品之傾向，此有法務部○○○○○○○○
    民國110年3月12日北女所衛字第11061001260號函附之有無
    繼續施用毒品傾向證明書、評估標準紀錄表在卷可稽，爰依
    毒品危害防制條例第20條第2項後段之規定，裁定令入戒治
    處所強制戒治，其期間為6個月以上，至無繼續強制戒治之
    必要為止，但最長不得逾1年等語。
二、檢察官抗告意旨略以：因毒品危害防制條例修正及最高法院
    109年度台上大字第3826號裁定變更適用觀察勒戒處遇之對
    象、標準及頻率，為此法務部與衛生福利部及專家學者業已
    研議修正「有無繼續施用毒品傾向評估標準」，本件抗告人
    經依修正後之標準重新評估後，認無繼續施用毒品傾向，是
    原審所據以裁定之依修正前「有無繼續施用毒品傾向評估標
    準」認抗告人有繼續施用毒品傾向之評估結果，因前科紀錄
    分數過高，與有無繼續施用毒品傾向之關聯性不明，是原審
    令入戒治處所施以強制戒治，容有錯誤等語。
三、被告抗告意旨略以：被告於110年2月9日執行觀察、勒戒，
    在監期間皆配合監所作息，並無不良紀錄及繼續施用毒品之
    傾向，且觀察、勒戒結束尚有其他案件仍需執行，是檢察官
    聲請於法不符等語。
四、按犯施用第一、二級毒品之罪者，檢察官應聲請法院裁定，
    令被告入勒戒處所觀察、勒戒，其期間不得逾2月；觀察、
    勒戒後，檢察官依據勒戒處所之陳報，認受觀察、勒戒人有
    繼續施用毒品傾向者，檢察官應聲請法院裁定令入戒治處所
    強制戒治，其期間為6個月以上，至無繼續強制戒治之必要
    為止，但最長不得逾1年，毒品危害防制條例第20條第1項、
    第2項後段分別定有明文。至於有無繼續施用毒品傾向之評
    估標準，乃以受勒戒人勒戒後之結果，併參酌勒戒前之各種
    情況，作為評估之依據。依法務部訂頒之「有無繼續施用毒
    品傾向評估標準評分說明手冊」，其判斷準則係以「前科紀
    錄與行為表現」、「臨床評估」及「社會穩定度」三大項合
    併計算總分，每一大項皆有靜態因子與動態因子評分，靜態
    因子分數總分在60分（含）以上者，評估為「有繼續施用毒
    品傾向」；在60分以下者，若與動態因子相加總分在60分（
    含）以上，亦為「有繼續施用毒品傾向」；相加總分不足60
    分者，評估為「無繼續施用毒品傾向」。而「前科紀錄與行
    為表現」係評估毒品犯罪相關司法紀錄、首次毒品犯罪年齡
    、其他犯罪相關紀錄、入所時尿液毒品檢驗、所內行為表現
    等因素；「臨床評估」係評估物質使用行為、合法物質濫用
    、使用方式、使用年數、精神疾病共病（含反社會人格）、
    臨床綜合評估（含病識感、動機、態度、就醫意願）等因素
    ；「社會穩定度」則係評估工作、家庭等因素。是被告有無
    繼續施用毒品傾向，係依具體個案之臨床實務及相關事證綜
    合判定，有其專業性，且衡酌強制戒治之目的，係為協助施
    用毒品者戒斷毒品之心癮及身癮所為之一種保安處分，而上
    開評估標準係適用於每一位受觀察、勒戒處分之人，具一致
    性、普遍性、客觀性，倘其評估由形式上觀察，無擅斷或濫
    權等明顯不當之情事，法院應予尊重。
五、經查：本件被告前因施用第二級毒品甲基安非他命，經原審
    法院以109年度毒聲字第269號裁定送勒戒處所觀察、勒戒後
    ，嗣因法務部、衛生福利部邀集專家學者及相關機關研商修
    正「有無繼續施用毒品傾向評估標準紀錄表」及「有無繼續
    施用毒品傾向評估標準說明手冊」，並自110年3月26日起實
    施，經法務部○○○○○○○○附勒戒所重新評分結果：⑴前科紀錄
    與行為表現項目合計為16分（其中毒品犯罪相關司法紀錄「
    有，4筆」上限計10分、首次毒品犯罪年齡為「31歲以上」
    計0分、其他犯罪相關紀錄「有，3筆」計6分、入所時尿液
    毒品檢驗為「無藥物反應」計0分，上開4項靜態因子合計為
    16分。所內行為表現之動態因子為0分）；⑵臨床評估項目合
    計為18分【物質使用行為：多重毒品濫用為「有，種類：安
    非他命、笑氣」計10分、合法物質濫用為「無」計0分、使
    用方式為「無注射使用」計0分、使用年數為「一月至一年
    」計5分，上開4項靜態因子合計為15分。精神疾病共病（含
    反社會人格）為「無」計0分、臨床綜合評估（含病識感、
    動機、態度、就醫意願）評定為「輕度」計3分，上開2項動
    態因子合計為3分】；⑶社會穩定度項目合計為5分（工作：
    全職工作「粗工」計0分、家庭：家人藥物濫用為「有」計5
    分；入所後家人是否訪視為「無」：計5分；出所後是否與
    家人同住則為「否」計5分，上開3項家庭上限計5分，動態
    因子合計為5分）。以上⑴至⑶項目之總分合計為39分（靜態
    因子共計36分，動態因子共計3分），評定為「無繼續施用
    毒品傾向」，此有法務部○○○○○○○○附勒戒所有無繼續施用毒
    品傾向證明書及評估標準紀錄表附卷可稽。是被告經專業評
    估其靜態因子總分未達60分，評定為無繼續施用毒品傾向，
    自無再依法施以強制戒治之必要，原審未及審酌修正後之「
    有無繼續施用毒品傾向評估標準紀錄表」，因而令被告入戒
    治處所施以強制戒治，即有違誤。檢察官及被告抗告意旨指
    摘及此，為有理由，原裁定既有前揭可議之處，自屬無可維
    持，應由本院將原裁定撤銷，並自為裁定如主文第2項所示
    。
據上論斷，依刑事訴訟法第413條，裁定如主文。 
中　　華　　民　　國　　110 　年　　4 　　月　　29　　日
                  刑事第八庭    審判長法　官  陳世宗
                                      法　官  吳勇毅
                                      法　官  呂寧莉
以上正本證明與原本無異。
不得再抗告。
                                      書記官  賴資旻
中　　華　　民　　國　　110 　年　　4 　　月　　29　　日